【裁判字號】    99,交聲,724
【裁判日期】    990531
【裁判案由】    違反道路交通管理處罰條例聲明異議
【裁判全文】
臺灣桃園地方法院交通事件裁定         99年度交聲字第724號
原處分機關  交通部公路總局新竹區監理所
異  議  人
即受處分人  甲○○原名陳季桐.
上列異議人因違反道路交通管理處罰條例案件，不服交通部公路
總局新竹區監理所中華民國99年4月20日桃監裁字第裁52-DB0000
000 號違反道路交通管理事件裁決書所為之處分，聲明異議，本
院裁定如下：
    主  文
異議駁回。
    理  由
一、原處分意旨略以：異議人即受處分人甲○○（原名陳季桐）
    於民國98年9月22日晚間11時15分許，駕駛車號CR-3448號自
    用小客車，行經桃園縣桃園市○○路與大興西路口時，測得
    其呼氣所含酒精濃度達每公升0.68毫克，為桃園縣政府警察
    局桃園分局員警當場舉發，並填製桃園縣政府警察局桃警局
    交字第DB0000000 號舉發違反道路交通管理事件通知單，而
    異議人前於97年8 月11日因酒後駕車事件，經原處分機關交
    通部公路總局新竹區監理所合併以桃監裁字第裁52-DA00000
    00號、第裁52-DB0000000號裁決書，共罰處罰鍰新臺幣（下
    同）3萬4,500元，吊扣（普通小型車）汽車駕照2 年，期間
    自97年8月11日至99年8月10日，施以道路交通安全講習2 次
    ，另異議人所犯公共危險刑事犯罪部分，業經本院以98年度
    桃交簡字第3998號判決，判處拘役55日確定，故原處分機關
    乃於99年4 月20日以桃監裁字第裁52-DB0000000號裁決書，
    認異議人違反道路交通管理處罰條例第35條第3 項、第67條
    第2 項規定，因異議人有「駕駛執照吊扣期間駕駛汽車，且
    酒精濃度超過標準」之違規事實，遂處異議人吊銷（持有各
    級車類）駕駛執照，3年內不得考領駕駛執照。
二、聲明異議意旨略以：異議人為職業大貨車駕駛，所持駕駛執
    照亦為職業大貨車，然本次為警臨檢時係駕駛自用小客車，
    如有違規應予吊扣普通小型車駕駛執照方屬公允，且異議人
    另因他事件於98年10月8 日執行吊銷駕駛執照，現已無駕駛
    執照自無再次吊銷駕駛執照之理，本件實因原處分機關限制
    異議人3 年不得考領駕駛執照，以致影響家庭生計。為此，
    爰依法聲明異議。
三、按汽車駕駛人，駕駛汽車經測試檢定有酒精濃度超過規定標
    準情形者，處1萬5,000 元以上6萬元以下罰鍰，並當場移置
    保管該汽車及吊扣其駕駛執照1年；汽車駕駛人經依第1項規
    定吊扣駕駛執照，並於吊扣期間再有第1項情形者，處6萬元
    罰鍰，並當場移置保管該汽車及吊銷其駕駛執照；汽車駕駛
    人，曾依第35條第3項前段規定吊銷駕駛執照者，3年內不得
    考領駕駛執照；汽車駕駛人，因違反本條例及道路交通安全
    規則之規定，受吊銷駕駛執照處分時，吊銷其持有各級車類
    之駕駛執照，道路交通管理處罰條例第35條第1項第1款、第
    3項前段、第67條第2項前段、第68條分別定有明文。另按一
    行為同時觸犯刑事法律及違反行政法上義務規定者，依刑事
    法律處罰之，但其行為應處以其他種類行政罰或得沒入之物
    而未經法院宣告沒收者，亦得裁處之，此為行政罰法第26條
    第1 項所明定。是探究其立法目的，乃一行為同時觸犯刑事
    法律及違反行政法上義務規定時，由於刑罰與行政罰同屬對
    不法行為之制裁，而刑罰之懲罰作用較強，故依刑事法律處
    罰，即足資警惕時，實無一事二罰再處行政罰之必要；且刑
    事法律處罰，由法院依法定程式為之，較符合正當法律程式
    ，應予優先適用，在刑事訴追、審判程序尚未終局確定前，
    行政機關自不得逕予裁罰，但罰鍰以外之沒入或其他種類行
    政罰，因兼具維護公共秩序之作用，為達行政目的，行政機
    關仍得併予裁處。此所稱「其他種類行政罰」，係指違反行
    政法上之義務應受「裁罰性」之「不利處分」而言，依行政
    罰法第2 條規定，應包括行政上限制或禁止效力之吊銷、吊
    扣、禁止考領駕照及強制施以道路交通安全講習等處分在內
    ，合先敘明。
四、經查：
  (一)異議人於98年9月22日晚間11時15分許，駕駛車號CR-3448號
    自用小客車，行經桃園縣桃園市○○路與大興西路口時，測
    得其呼氣所含酒精濃度達每公升0.68毫克，為桃園縣政府警
    察局桃園分局員警當場舉發，並填製桃園縣政府警察局桃警
    局交字第DB0000000 號舉發違反道路交通管理事件通知單，
    另異議人所犯公共危險刑事犯罪部分，業經本院以98年度桃
    交簡字第3998號判決，判處拘役55日確定等節，為異議人所
    不爭執，復有酒精濃度測試單、桃園縣政府警察局桃警局交
    字第DB0000000 號舉發違反道路交通管理事件通知單、前開
    判決書暨臺灣高等法院被告前案紀錄表等在卷可稽，足徵異
    議人確有本件違規事實，殆無疑義。準此，原處分機關為達
    其行政目的，就關於吊銷駕駛執照、不得考領駕駛執照，因
    與拘役之自由刑及代替性之易科罰金、易服社會勞動部分，
    屬種類不同之處罰，為其他種類行政罰，復為禁止異議人一
    段期間不得為駕駛行為，及導正其偏差之道路交通安全觀念
    ，必須採用不同方法而為併合處罰，是為達行政目的所必要
    ，依行政罰法第26條第1 項但書規定，仍得併予裁處。是以
    ，原處分機關於法律規範目的下，因異議人已受拘役55日之
    刑事制裁，遂未另予裁罰罰鍰，而祇就吊銷駕駛執照等為裁
    罰，要無因異議人所犯公共危險刑事犯罪部分執行完畢與否
    而有異，當核無本院98年度桃交簡字第3998號判決事實及理
    由欄第7 段所述不得「一行為不二罰」之情事存在，仍得適
    法裁處。
  (二)再者，道路交通管理處罰條例第68條業於94年12月14日修正
    公布，訂於95年3月1日施行，該條文修正前係規定：「汽車
    駕駛人，因違反本條例及道路交通安全規則之規定，受『吊
    扣或』吊銷駕駛執照處分時，『吊扣或』吊銷其持有各級車
    類之駕駛執照」；而修正後之該條文則規定：「汽車駕駛人
    ，因違反本條例及道路交通安全規則之規定，受吊銷駕駛執
    照處分時，吊銷其持有各級車類之駕駛執照」，即將原條文
    中之「吊扣或」3 字刪除，查其立法過程：該條文修正前之
    原提案修正條文為：「汽、機車駕駛人，因違反本條例及道
    路交通安全規則之規定，受『吊扣或吊銷』駕駛執照處分時
    ，『吊扣或吊銷』其違法或違規當時所駕駛車輛之駕駛執照
    」，交通部於委員審查會時表達反對意見，認為此修正結果
    將產生如駕駛人以其領有之聯結車、大客車、大貨車、小客
    車駕駛執照駕駛重型機車，而有違規酒後駕車、肇事逃逸等
    情時，將無法吊扣或吊銷其所持駕駛執照，以達有效處罰與
    維護道路交通安全之目的。然立法者考量因違規而吊扣駕照
    ，不宜連其他如職業上、生活上所需之駕照一併吊扣，否則
    恐影響人民工作及生活甚鉅，有失之過酷等情，最終協商通
    過之道路交通管理處罰條例第68條，乃將其中「受吊扣處分
    者，吊扣其持有各級車類之駕駛執照」部分之規定刪除。顯
    見立法者真意在於汽車駕駛人因違反道路交通管理處罰條例
    及道路交通安全規則之規定，受「吊銷駕照」處分者，仍維
    持一併吊銷其持有各級車類之駕駛執照，至於受「吊扣」駕
    駛執照處分時，僅能「吊扣」違規當時所駕駛車輛之駕駛執
    照，不能再擴大適用「吊扣」其持有各級車類之駕駛執照，
    至為明確。
  (三)另外，本件異議人前已於97年間因駕駛普通小型車，經測試
    檢定有酒精濃度超過規定標準，爰經原處分機關合併以桃監
    裁字第裁52-DA0000000號、第裁52-DB0000000號裁決書，共
    罰處罰鍰3萬4,500元，吊扣（普通小型車）汽車駕照2 年，
    期間自97年8月11日至99年8月10日，施以道路交通安全講習
    2 次，此情為異議人坦認無訛，復有各該舉發違規通知單、
    吊扣吊銷歷史情況各1 份附卷足參，堪認屬實。執此，異議
    人本次違規時間既為98年9 月22日，仍在上述吊扣（普通小
    型車）汽車駕照期間內，即便其所持為職業大貨車駕駛執照
    ，但依道路交通管理處罰條例第35條第3 項前段規定，因屬
    吊扣期間再次違規情事，復參酌同條例第68條修正意旨，此
    係「吊銷駕照」處分，為有效處罰與維護道路交通安全之目
    的，自應吊銷其持有各級車類之駕駛執照，故原處分機關執
    此吊銷其持有各級車類駕駛執照，3 年內不得考領駕駛執照
    ，乃符合首揭法律規定，要屬適法。
  (四)此外，異議人質疑其前因他事件於98年10月8 日執行吊銷駕
    駛執照，現已無駕駛執照自無再次吊銷駕駛執照之理乙節，
    但查，本件異議人違規時間為98年9 月22日，業如前述，該
    時異議人尚未遭吊銷其駕駛執照，祇於吊扣（普通小型車）
    汽車駕照期間內，原處分機關自得據以吊銷其持有各級車類
    駕駛執照，核無不合。至於，原處分機關就本件違規與前開
    違規事件，均處吊銷駕駛執照之行政處分，復分別限制3 年
    、1 年內不得考領駕駛執照，究應如何執行，尚非本件原處
    分處罰範圍，本院即不得就此表示意見，故倘異議人對原處
    分機關後續執行限制不得考領駕駛執照期間有所疑義，應就
    其具體所涉事件循適法行政程序救濟，附此敘明。
  (五)從而，原處分機關因異議人有「駕駛執照吊扣期間駕駛汽車
    ，且酒精濃度超過標準」之違規事實，遂處異議人吊銷（持
    有各級車類）駕駛執照，3 年內不得考領駕駛執照，要無不
    合，應予維持。異議人徒執前詞請求免除其所持職業大貨車
    駕駛執照之吊銷處分，僅祇思量其個人生計因素，卻罔顧其
    他用路人權益，嚴重危害道路交通安全，所辯各節洵屬無據
    ，殊不可取。
五、綜上所述，異議人確有於上述時地因駕駛汽車經測試檢定有
    酒精濃度超過規定標準情形，且並於吊扣期間犯之，原處分
    機關依道路交通管理處罰條例第35條第3項前段、第67條第2
    項前段、第68條規定，因異議人已另受拘役55日之刑事制裁
    ，故未裁處罰鍰，而祇予吊銷其持有各級車類駕駛執照， 3
    年內不得考領駕駛執照，要屬適法。是以，異議人本件聲明
    異議，為無理由，應予駁回。
據上論斷，應依道路交通管理處罰條例第87條第2 項，道路交通
案件處理辦法第19條，裁定如主文。
中    華    民    國    99    年    5     月    31    日
                  交通法庭      法  官  黃翊哲
以上正本證明與原本無異。
如不服本裁定，應於裁定送達後5 日內，以書狀敘述理由（須附
繕本），向本院提出抗告。
                                書記官  蔡紫凌
中    華    民    國    99    年    5     月    31    日

司法院資訊處製作；財團法人民間司法改革基金會備份。
